臺灣臺北地方法院刑事判決　　　　　　　　　　　　　九十年度訴字第一一○○號
　　公　訴　人　臺灣臺北地方法院檢察署檢察官
　　被　　　告　丙○○
右列被告因違反稅捐稽徵法等案件，經檢察官提起公訴（九十年度偵字第一五五六八
號），本院判決如左：
    主  文
丙○○公司負責人，為納稅義務人以不正當方法逃漏稅捐，處有期徒刑月，如易科
罰金，以佰元折算壹日。又共同商業負責人，以明知不實之事項，而填製會計憑證
，處有期徒刑月，如易科罰金，以佰元折算壹日。應執行有期徒刑伍月，如易科
罰金，以佰元折算壹日，緩刑貳年。
    事  實
一、丙○○為「廣耘傳播有限公司」（設於臺北市○○路○段一八九號一四樓之三，
    下稱廣耘公司）之公司負責人，為商業會計法所稱之商業負責人，廣耘公司每年
    度出具之「各類所得扣繳暨免扣繳憑單」（下稱扣繳憑單），係附隨公司業務製
    作之文書，而係丙○○基於負責人地位繼續反覆所執行之事務。丙○○、乙○○
    及姓名年籍不詳冒名「甲○○」之成年人（乙○○、冒名「甲○○」之人均未經
    公訴人提起公訴）均明知甲○○於民國八十七年間並未在廣耘公司工作，亦未領
    有薪資，三人竟基於製作不實會計憑證之犯意聯絡，由乙○○於八十八年初某日
    ，於前開冒名「甲○○」人處取得甲○○之住址及身分證統一編號後，將上開資
    料提供與丙○○，再委由不知情之會計師製作薪資所得人為甲○○、八十七年度
    薪資所得新臺幣（下同）十五萬元、扣繳稅額零元之扣繳憑單一張，並於廣耘公
    司八十七年度營利事業所得稅結算申報書（下稱結算申報書），多列該十五萬之
    薪資支出，而持上開記載不實事項扣繳憑單與結算申報書向財政部臺北市國稅局
    申報該公司該年度之營利事業所得稅，使納稅義務人廣耘公司之成本增加，營利
    所得減少，而逃漏稅捐二萬六千三百七十七元，足生損害於甲○○及稅捐稽徵機
    關課徵稅捐之正確性。嗣經財政部臺灣省北區國稅局通知納稅義務人即甲○○之
    母親林曾金英補繳甲○○上開薪資所得之綜合所得稅款，始知悉上情。
二、案經被害人甲○○訴由臺灣宜蘭地方法院檢察署檢察官呈請臺灣高等法院法院檢
    察署檢察長令轉臺灣臺北地方法院檢察署檢察官偵查起訴。
    理  由
一、右揭犯罪事實，業據被告丙○○於偵查及本院審理中坦白承認，核與告訴人甲○○指訴、證人乙○○證述情節均相符，並有廣耘公司營業登記資料公示查詢單、
    財政部臺灣省北區國稅局八十七年度納稅人林曾金英之綜合所得稅核定通知書、
    財政部臺北市國稅局九十年五月七日所發財北國稅審三字第九○○一四六七七號
    函、財政部臺北市國稅局信義稽徵所九十年十二月二十六日所發財北國稅信義審
    字第九○○一四○三三號函、扣繳憑單影本各一份在卷可稽，被告之自白應與事
    實相符，本件事證已臻明確，被告犯行堪以認定。
二、查被告行為後，刑法第四十一條業已修正，並於九十年一月十日經總統公布，於
    九十年一月十二日生效，茲比較新舊法文修正之結果，其中原舊法第四十一條「
    犯最重本刑為三年以下有期徒刑以下刑之罪，而受六月以下有期徒刑或拘役之宣
    告，因身體、教育、職業或家庭之關係，執行顯有困難，得以一元以上三元以下
    折算一日，易科罰金」之規定，已經修正之新法擴大得易科罰金之範圍，凡「所
    犯最重本刑為五年以下有期徒刑之罪」，符合前開與舊法相同之其他要件下，即
    得易科罰金，是依刑法第二條第一項前段之規定，應適用裁判時之新修正刑法第
    四十一條第一項之規定。
三、按營利事業填報扣繳憑單，係附隨公司業務而製作，為業務上所掌之文書，而為
    公司負責人即被告丙○○基於商業負責人地位繼續反覆執行之事務，被告為從事
    此項業務之人；又扣繳憑單係商業本身有權自行製存，用以證明支薪及代扣或免
    扣所得稅事項之經過而為造具記帳憑證所根據之憑證，屬商業會計法所定之商業
    會計憑證。故核被告所為，係犯商業會計法第七十一條第一款製作不實會計憑證
    罪及稅捐稽徵法第四十七條、第四十一條之公司負責人為納稅義務人以不正當方
    法逃漏稅捐罪。(1)乙○○及冒名「甲○○」之成年人雖非商業負責人，然因渠等
    與被告，有犯意聯絡且共同實施不實會計憑證之填製行為，依刑法第三十一條第
    一項之規定，仍以共同正犯論。(2)被告利用不知情之會計師製作不實會計憑證，
    為間接正犯。(3)被告商業負責人，以明知不實之事項，而填製會計憑證之行為，
    構成商業會計法第七十一條第一款之填製不實會計憑證罪與刑法第二百十五條之
    業務登載不實罪，然基於特別法優於普通法之原則，不另論以刑法第二百十五條
    之業務登載不實罪。(4)公司為法人，公司負責人為自然人，二者在法律上並非同
    一人格主體，公司負責人為公司之代表，其為公司所為行為，應由公司負責，故
    公司負責人為公司以詐術或其他不正當方法逃漏稅捐，因納稅義務人為公司，所
    觸犯稅捐稽徵法第四十一條之罪之犯罪或受罰主體，仍為公司，而非公司負責人
    ，僅因公司於事實上無從擔負自由刑之責任，基於刑事政策上之考慮，同法第四
    十七條第一款將納稅義務人之公司應處徒刑之規定，轉嫁於公司負責人，並非因
    公司負責人本身之犯罪而負行為責任，是就為廣耘公司逃漏稅捐部分，乙○○及
    冒名「甲○○」之人自無從與非行為主體之被告成立共同正犯。又刑法第五十五
    條所規定之牽連犯，必須同一犯罪主體之二個以上犯罪行為間，具有目的與方法
    、或原因與結果之關係，始得從一重處斷，是本件被告為納稅義務人廣耘公司以
    不正當方法逃漏稅捐，並非稅捐稽徵法第四十一條之犯罪或受罰主體，僅依同法
    第四十七條第一款之規定，代替公司受徒刑之處罰，自與被告本身為犯罪主體所
    犯之商業會計法第七十一條第一款填製不實會計憑證罪間，不具牽連犯關係，而
    應併合處罰。
四、爰審酌被告年紀尚輕，僅因一時失慮而觸犯刑章，犯罪動機尚有可諒之處，且於
    偵查、審理中坦承犯行，並深表悔意，犯後態度良好等一切情狀，量處如主文所
    示之刑及定其應執行刑，並諭知易科罰金之折算標準。查被告未曾受有期徒刑以
    上刑之宣告，有臺灣高等法院被告全國前案紀錄表在卷可稽，信經本次教訓，應
    知所警惕而無再犯之虞，本院因認對其所宣告之刑，以暫不執行為適當，爰併予
    宣告緩刑二年，以勵自新。
五、至被告透過乙○○取得之甲○○身分證統一編號及地址等資料，是否由甲○○本
    人提供一節，因乙○○僅與該自稱「甲○○」之人以電話聯絡，並不曾見面，無
    從指認確為甲○○本人所提供，且甲○○亦到庭稱：於八十七年間曾因遺失皮包
    ，而同時遺失照片數張及身分證件等語，參以身分證統一編號及地址均係商業社
    會容易流通之資料，是提供甲○○之身分資料與被告填製不實會計憑證之人，並
    無從確定為到庭之甲○○本人，實難認甲○○亦為本件被告製作不實會計憑證之
    共犯，併此敘明。
據上論斷，應依刑事訴訟法第二百九十九條第一項前段、稅捐稽徵法第四十七條第一
款、第四十一條，商業會計法第七十一條第一款，刑法第二條第一項但書、第十一條
前段、第二十八條、第三十一條第一項、第四十一條第一項前段、第五十一條第五款
、第七十四條第一款，罰金罰鍰提高標準條例第二條，判決如主文。
本案經檢察官於知慶到庭執行職務
中      華      民      國      九十一      年    一     月   二十九    日
                                臺灣臺北地方法院刑事第一庭
                                    審判長法  官  陳興邦
                  法  官  蔡惠如
                                          法  官  唐于智
右正本證明與原本無異。
如不服本判決，應於判決送達後十日內向本院提出上訴狀(應抄附繕本)。告訴人
或被害人如對於本判決不服者，應具備理由請求檢察官上訴，其上訴期間之計算
係以檢察官收受判決正本之日期為準。
                                          書記官  陳俐妙
中      華      民      國      九十一      年    一    月  二十九    日
附錄本案論罪法條
稅捐稽徵法第四十一條
納稅義務人以詐術或其他不正當方法逃漏稅捐者，處五年以下有期徒刑、拘役或科或
併科新台幣六萬元以下罰金。
稅捐稽徵法第四十七條
本法關於納稅義務人、扣繳義務人及代徵人應處徒刑之規定，於左列之人適用之：
一、公司法規定之公司負責人。
二、民法或其他法律規定對外代表法人之董事或理事。
三、商業登記法規定之商業負責人。
四、其他非法人團體之代表人或管理人。
商業會計法第七十一條
商業負責人、主辦及經辦會計人員或依法受託代他人處理會計事務之人員有左列情事
之一者，處五年以下有期徒刑、拘役或科或併科新台幣十五萬元以下罰金：
一、以明知為不實之事項，而填製會計憑證或記入帳冊者。
二、故意使應保存之會計憑證、帳簿報表滅失毀損者。
三、意圖不法之利益而偽造、變造會計憑證、帳簿報表內容或撕毀其頁數者。
四、故意遺漏會計事項不為記錄，致使財務報表發生不實之結果者。
五、其他利用不正當方法，致使會計事項或財務報表發生不實之結果者。
